臺灣高雄地方法院民事判決　　　　　　　100年度訴字第109號
原　　　告　陳林刊
被　　　告　簡豊木
上列當事人間請求損害賠償事件，本院於民國100 年1 月25日言
詞辯論終結，判決如下：
    主  文
被告應給付原告新台幣貳萬元。
原告其餘之訴駁回。
訴訟費用由被告負擔十五分之一，餘由原告負擔
本判決第一項得假執行。
    事實及理由
一、原告主張：兩造為鄰居關係，於民國99年3 月8 日下午5 時
    許，在高雄市○○區○○村○○路75之20號前，兩造因細故
    發生爭執，被告竟基於傷害之犯意，徒手毆打伊，致伊受有
    左臉紅腫、頭部外傷、皮膚多處瘀血及眼睛看不清楚之永久
    性傷害，伊因此精神上受到極大之驚恐及痛苦，自得請求被
    告賠償精神慰撫金新台幣（下同）30萬元。為此，爰依民法
    第184 條第1 項前段、第195 條第1 項規定，提起本件訴訟
    。並聲明：被告應給付原告30萬元。
二、被告則以：伊固有於上揭時地毆打原告致其受有左臉紅腫、
    頭部外傷、皮膚多處瘀血之傷害，惟並未傷及原告眼睛等語
    ，資為抗辯。並聲明：原告之訴駁回。
三、本件兩造不爭執事項及爭點：
(一)、不爭執事項：
 1、兩造為鄰居關係，於99年3 月8 日下午5 時許，在高雄市○
    ○區○○村○○路75之20號前，兩造因細故發生爭執，被告
    基於傷害之犯意，徒手毆打原告，致原告受有左臉紅腫、頭
    部外傷及皮膚多處瘀血之傷害。
 2、被告因上開傷害案件，經本院高雄簡易庭以99年度審簡字第
    2881號判處有期徒刑2 月，如易科罰金，以新台幣1 千元折
    算1 日，原告不服請求檢察官上訴，經本院合議庭以99年度
    簡上第522 號駁回上訴確定，此有上開判決書在卷可憑。
(二)、爭點：
 1、原告所主張眼睛看不清楚之永久性傷害是否為被告99年3 月
    8 日毆打行為所致？
 2、原告請求精神慰撫金30萬元是否有據？其精神慰撫金之請求
    是否過高？
四、茲就上開爭點，析述本院得心證之理由如下：
(一)、原告所主張眼睛看不清楚之永久性傷害是否為被告99年3 月
    8 日毆打行為所致？
 1、按當事人主張有利於己之事實者，就其事實有舉證之責任，
    民事訴訟法第277 條前段定有明文。又民事訴訟如係由原告
    主張權利者，應先由原告負舉證之責，若原告先不能舉證，
    以證實自己主張之事實為真實，則被告就其抗辯事實即令不
    能舉證，或其所舉證據尚有疵累，亦應駁回原告之請求（最
    高法院17年上字第917 號判例意旨參照）。本件原告主張遭
    被告毆打致眼睛受有看不清楚之永久性傷害，並提出世林眼
    科診所、同喬眼科診所出具之診斷證明書為證（見本院99年
    度審簡附民字第147 號卷第6 頁、第10頁）。就此，被告固
    坦認有於99年3 月8 日下午5 時許，在高雄市○○區○○村
    ○○路75之20號前徒手毆打原告，惟否認有致原告眼睛成傷
    。被告既否認原告所主張之眼睛傷害係其毆打行為所造成，
    依前揭法律規定及判例意旨，自應由原告就此有利事實，負
    舉證之責。
 2、經查，原告所稱眼睛看不清楚之永久性傷害，依其提出之世
    林眼科診所、同喬眼科診所診斷證明書所載病名，應係指其
    所患之「雙眼偽水晶體及結膜炎」，然而，原告早於98年12
    月11日及99年1 月8 日即因上開病症至同喬眼科診所進行左
    右眼白內障摘除併人工水晶體植入術乙節，業據同喬眼科診
    所診斷證明書記載明確（見本院99年度審簡附民字第147 號
    卷第10頁），被告毆打原告之行為既於嗣後之99年3 月8 日
    始行發生，則原告主張上開病症係被告毆打行為所造成，已
    屬有疑。參以，本院依職權函詢同喬眼科診所、世林眼科診
    所關於原告就診原因及其病症是否因外力傷害造成，同喬眼
    科診所函覆稱：「患者陳林刊（身分證字號Ｚ000000000）於
    99 年7月5 日因雙眼紅、異物感至本院門診求診，經醫師診
    斷為雙眼慢性結膜炎，無法判別是否為外力造成，無眼球損
    害，…」等語，世林眼科診所函覆稱：「病患陳林刊（Ｚ000
    000000）於99年4 月27日至本院求診，主訴流淚、癢及異物
    感，並主訴曾於99年3 月8 日受外力打傷臉部。經檢查為雙
    眼結膜發炎，雙眼水晶體為白內障手術後之偽水晶體，右眼
    遠視柒拾伍度及散光柒拾伍度，左眼遠視伍拾度及散光柒拾
    伍度，裸視右眼為零點柒，左眼為零點玖。該病患之就診病
    情非外力傷害所造成。」等語，有上開2 診所之函文附卷可
    稽（見本院卷第30頁至第31頁），益證原告所患「雙眼偽水
    晶體及結膜炎」確非外力傷害造成。再者，本院依原告請求
    函詢阮綜合醫院關於其眼睛受傷情形，該院函覆稱：「病患
    陳林刊（Ｚ000000000）於99年6 月15日來本院眼科求診，主
    訴為兩眼流淚已兩個多月，經診斷為乾眼症並給予人工淚液
    治療。之後病人於同年8 月10日複診，並表示症狀並未改善
    ，再度開立藥水予以治療。無法判斷係外力傷害造成。」等
    語，亦有該院99年11月25日阮醫教字第0990000640號函文在
    卷可參（見本院卷第28頁），足徵原告於99年6 月間經診斷
    所患乾眼症，亦無從認定係外力傷害造成。準此，原告主張
    遭被告毆打致受有眼睛看不清楚之永久性傷害，尚屬無從證
    明，其此部分主張，自難憑採。
(二)、原告請求精神慰撫金30萬元是否有據？其精神慰撫金之請求
    是否過高？
 1、按因故意或過失，不法侵害他人之權利者，負損害賠償責任
    ；不法侵害他人之身體、健康者，被害人雖非財產上之損害
    ，亦得請求賠償相當之金額；民法第184 條第1 項前段、第
    195 條第1 項前段分別定有明文。又慰藉金之賠償須以人格
    權遭遇侵害，使精神上受有痛苦為必要，其核給之標準固與
    財產上損害之計算不同，然非不可斟酌雙方身分資力與加害
    程度，及其他各種情形核定相當之數額，最高法院51年台上
    字第223 號著有判例可資參照。
 2、經查，原告於前揭時地毆打原告，致原告受有左臉紅腫、頭
    部外傷及皮膚多處瘀血之傷害，為兩造所不爭之事實，被告
    所為係故意不法侵害原告之身體、健康，是原告就其因此所
    受非財產之精神上損害，請求被告賠償慰撫金，自屬有據。
    至於原告主張被告前揭毆打行為亦致其眼睛受有看不清楚之
    永久性傷害，尚屬無從證明，已如前述，其據此部分主張請
    求被告賠償精神上損害，則屬無憑。
 3、爰審酌原告現年62歲，學歷為小學畢業，目前無業而無收入
    ，96年至98年度申報所得均為0 元，名下僅有登記價值21,5
    70元之投資2 筆，被告則現年44歲，學歷為國中肄業，目前
    以打零工維生，每月收入約5 、6 千元，96年至98年申報所
    得分別為213,840 元、0 元、0 元，名下無登記財產等情，
    業據兩造陳明在卷（見本院卷第42頁），且有兩造96年度至
    98 年 度稅務電子閘門財產所得調件明細表在卷可參（見本
    院卷第13頁至第18頁），並衡及被告侵權手段暨原告受害之
    程度等一切情狀，酌定慰撫金應以20,000元為適當，原告逾
    此範圍之請求，則屬過高，難認有理。
五、綜上所述，就被告故意不法侵害原告之身體、健康之行為，
    原告得請求之慰撫金數額以20,000元為適當。從而，原告依
    據侵權行為之法律關係，請求被告給付20,000元，為有理由
    ，應予准許；至其逾此範圍之請求，即屬無據。又本判決所
    命被告給付予原告之金額，未逾500,000 元，爰依職權宣告
    假執行。
六、據上論結，本件原告之訴為一部有理由，一部無理由，依民
    事訴訟法第79條、第389 條第1 項第5 款，判決如主文。
中    華    民    國   100    年    2     月    18    日
                  民事第六庭  法  官  林書慧
以上正本係照原本作成。
如對本判決上訴，須於判決送達後20日內向本院提出上訴狀。如
委任律師提起上訴者，應一併繳納上訴審裁判費。
中    華    民    國   100    年    2     月    18    日
                              書記官  史華齡